臺灣宜蘭地方法院刑事判決　　　　　　　　　　　　　　九十一年度易字第二七號
　　公　訴　人　臺灣宜蘭地方法院檢察署檢察官
　　被　　　告　丁○○
　　選任辯護人　余鑑昌
右列被告因家暴傷害案件，經檢察官提起公訴（九十年度偵字第二九五二號、二九五
三號），本院判決如左：
    主  文
丁○○傷害直系血親尊親屬之身體，累犯，處拘役柒拾日，如易科罰金以參佰元折算
壹日。
    事  實
一、丁○○（前於民國八十六年間，因重利案件，經本院判處有期徒刑四月，已於八
    十六年三月二十八日易科罰金執行完畢）係丙○○之子，係家庭暴力防治法第三
    條第三款所定之家庭成員。丁○○因懷疑其父丙○○與張游春綢有通姦與相姦之
    行為，遂與其母楊敏子於九十年八月二十五日凌晨報警協同處理，同日凌晨一時
    二十分許，丁○○與其母楊敏子會同宜蘭縣警察局蘇澳分局馬賽派出所警員甲○○前往張游春綢位於宜蘭縣蘇澳鎮○○路四０二巷九號住處並按門鈴後，由張游
    春綢之子楊嘉榮前來應門，丁○○等人即表明要找丙○○，張游春綢表示將請丙○○下樓，渠等於等候丙○○下樓之際，因聽聞二樓有鐵門開啟的聲音，丁○○
    恐丙○○趁機逃逸，即持照相機欲上樓查看，而遭乙○○拉住阻止，丁○○為掙
    脫上樓，即基於傷害犯意，以徒手與乙○○發生拉扯互毆。丁○○掙脫上樓後，
    於二樓通往三樓之樓梯處發現其父丙○○，即以照相機對丙○○拍照，而丙○○
    立刻與丁○○發生爭執稱為何拍照一事，並動手欲搶下相機，而乙○○此時亦於
    丁○○身後阻礙丁○○拍照並搶相機，丁○○再基於同前傷害犯意，而與丙○○
    、乙○○發生拉扯推打之互毆情形，造成乙○○受有右前臂撕裂傷、右前臂頓傷
    、左前臂頓傷之傷害。（另乙○○傷害丁○○部分業經本院另案審結）、丙○○
    則左前臂裂傷、左臉頰挫傷、左側胸疼痛等傷害（另丙○○因傷害楊敏子部分亦
    經本院另案審結）。
二、案經告訴人丙○○、乙○○訴由台灣宜蘭地方法院檢察署檢察官偵查起訴。
    理  由
一、訊據被告丁○○固坦承有於上述時地，因懷疑其父丙○○與張游春綢有通姦犯行
    ，而與其母楊敏子會同警方至張游春綢之住處找其父丙○○，惟矢口否認有何傷
    害丙○○與嘉榮之犯行，辯稱：當時於張游春綢住家樓下等候丙○○下樓時，聽
    到樓上鐵門有開啟聲音，因恐丙○○逃逸，伊遂急忙上樓查看，然卻被乙○○拉
    住，伊即本能掙脫，而至樓上發現其父丙○○即對之拍照，隨即丙○○與乙○○
    分別對其拉扯與掐脖子要搶其相機，其父親並毆打其母親楊敏子，伊遂基於防衛
    相機與保護母親，而與丙○○、乙○○發生拉扯，是伊並非故意使丙○○或乙○○受傷，反而伊有遭乙○○毆打成傷云云。
    （一）經查，右揭事實，業據告訴人丙○○指訴於上述時地，因丁○○未經同意
          對其拍照，故其搶相機時與丁○○發生拉扯推打，並遭丁○○弄傷臉部與
          手臂等語、告訴人乙○○則指訴稱其阻止丁○○到二樓並阻止丁○○拍照
          時與丁○○發生拉扯等語甚詳，並分別提出行政院國退除役官兵輔導委員
          會蘇澳榮民醫院之診斷證明書二紙可參。
    （二）而告訴人乙○○亦於本院另案（即九十年易字第五八七號）供稱：「‧‧
          後來（丁○○）就說要上樓，我不讓他上樓，就攔他，並發生拉扯，我沒
          有打他，他上樓後就到處亂找人及東西，當時他只拿照相機亂照一通，陳
          哲夫要搶下他手上之相機，彼此有拉扯，當時很亂，我只知道丙○○與楊
          坤華有拉扯而已‧‧‧」等語，並供承也有要去搶丁○○之相機等語（見
          本院另案九十年易字第五八七號卷之九十一年四月一日訊問筆錄），再參
          酌丙○○之傷勢為左前臂裂傷、左臉頰挫傷、左側胸疼痛等情；乙○○傷
          勢為右前臂撕裂傷、右前臂頓傷、左前臂頓傷，告訴人二人均多係手臂之
          傷害等情狀。再者，當時因被告丁○○等人報案妨害家庭案件而同時前往
          處理之警員甲○○於本院審理時亦證稱：「‧‧‧是乙○○先開門，開門
          後有看到張某的母親下來，（後來）聽到鐵門的聲音，在場四個人就全部
          跑到樓上，樓上有爭吵與碰撞聲，我就跑去看，張某就說沒有搜索票不能
          上來，我就沒有動作‧‧‧」等語、與另案被告張游春綢亦於該案審理時
          供稱：「（法官問：當天你有無告訴人（按指丁○○）發生拉扯？沒有，
          我兒子乙○○那時只有搶告訴人的相機而已，沒有拉扯，丙○○是事後才
          下來，丁○○對他照二張後，丙○○也要搶丁○○之相機，他們二人也有
          拉扯‧‧‧」（見本院另案九十年易字第五八七號案件九十一年四月一日
訊問筆錄）。又被告亦自承於上樓時有與乙○○發生拉扯衝突、上樓後又
          與丙○○、乙○○互搶相機時再度發生拉扯衝突，互核前述供述與證言，
          足見當時丁○○因聽聞樓上有鐵門聲音，因乙○○阻止丁○○上樓，而與
          乙○○發生肢體之拉扯，而上樓後又對丙○○拍照後搶相機之動作而與陳
          哲夫、乙○○發生肢體拉扯等情，至為明顯。
    （三）被告雖辯稱當時伊係為保護母親與保護相機而與丙○○、乙○○發生拉扯
          ，並非基於傷害之犯意云云。惟查，客觀上之拉扯動作，係雙方有排除他
          人之侵犯外，亦均有積極攻擊他人之動作，並非僅係消極抗拒行為，且依
          前述，告訴人二人大多係手臂之傷害，足見被告與告訴人二人以手發生拉
          扯時，均已有明顯之積極攻擊行為，而具有傷害犯意甚明，被告辯稱伊係
          防衛行為，已難採信。且刑法上所謂正當防衛，係就以合法對抗不法而言
          ，被告並非執行公權力之人員，於未經他人同意下向他人拍照，已屬侵害
          他人權益，其所為已非合法之舉動，實要無以維護其非法舉動再主張防衛
          行為，是被告所辯，均不可採，是本件被告前述犯行明確，應依法論科。
二、被告丁○○基於傷害犯意與告訴人乙○○互為拉扯，而使乙○○受有前述傷害之
    行為，係犯刑法第二百七十七條第一項之傷害罪；而被告傷害其父即直系血親尊
    親屬丙○○之行為，則係犯同法第二百七十七條第一項之傷害罪，並應依同法第
    二百八十條規定加重其刑。（被告傷害其父丙○○部分，亦屬家庭暴力防治法第
    二條所指之家庭暴力罪）而被告上揭傷害乙○○、丙○○二人之犯行，係同時、
    同地基於一行為所為，係屬想像競合犯，而應從一重之傷害直系血親尊親屬罪處
    斷。又被告有事實欄所述之前科及執行情形，此有台灣高等法院檢察署刑案紀錄
    簡覆表可查，被告於有期徒刑執行完畢五年內，再犯有期徒刑以上之本罪，為累
    犯應依法遞加重其刑。爰審酌被告犯罪之動機、目的、手段、與被害人間之關係
    、造成被害人之傷勢尚非嚴重、未與被害人達成和解並予賠償等一切情狀，量處
    如主文所示之刑，並諭知易科罰金之折算標準。
據上論斷，應依刑事訴訟法第二百九十九條第一項前段、刑法第二百七十七條第一項
、第二百八十條、第五十五條、第四十一條第一項、第四十七條、罰金罰鍰提高標準
條例第一條前段、第二條，判決如主文。
本案經檢察官劉憲英到庭執行職務
中      華      民      國    九十一    年      六      月    二十一    日
                                      臺灣宜蘭地方法院刑事第二庭
                                          法  官  蔡  仁  昭
右正本證明與原本無異。
如不服本判決，應於判決送達後十日內向本院提出上訴狀。（應附繕本）
                                          書記官  吳  慧  芳
中      華      民      國    九十一    年      六      月    二十五    日
附錄法條：
中華民國刑法第二百七十七條
 (普通傷害罪)
傷害人之身體或健康者，處三年以下有期徒刑、拘役或一千元以下罰金。犯前項之罪
因而致人於死者，處無期徒刑或七年以上有期徒刑；致重傷者，處三年以上十年以下
有期徒刑。
中華民國刑法第二百八十條
 (傷害直系血親尊親屬罪)
對於直系血親尊親屬，犯第二百七十七條或第二百七十八條之罪者，加重其刑至二分
之一。
